高雄高等行政法院裁定
111年度簡抗字第6號
抗  告  人  王文義                                    
相  對  人  勞動部勞工保險局

代  表  人  陳琄                
上列當事人間勞工保險條例事件，抗告人對於中華民國111年9月
15日臺灣臺南地方法院111年度簡字第53號行政訴訟裁定，提起
抗告，本院裁定如下︰
    主  文
一、抗告駁回。
二、抗告訴訟費用由抗告人負擔。
    理  由
一、抗告法院認抗告為無理由者，應為駁回抗告之裁定，行政訴
    訟法第272條準用民事訴訟法第495條之1第1項及第449條第1
    項定有明文。又依行政訴訟法第236條之2第4項準用同法第2
    72條規定，上開規定於簡易訴訟之抗告程序亦準用之。
二、抗告人因不服相對人民國110年7月9日保普簡字第Z00000000
    069號函（下稱原處分）向勞動部申請審議，經勞動部以110
    年9月17日勞動法爭字第1100016134號保險爭議審定書（下
    稱爭議審定）駁回抗告人之申請。抗告人不服，於111年5月
    5日提起訴願，復經勞動部111年7月7日勞動法訴一字第1110
    009965號訴願決定（下稱訴願決定）以訴願逾期為不受理決
    定後，提起行政訴訟，經臺灣臺南地方法院以111年度簡字
    第53號行政訴訟裁定（下稱原裁定）駁回抗告人之訴。抗告
    人仍不服，遂提起本件抗告。
三、抗告意旨：勞工保險制度本即以保險人與被保險人間之權義
    關係為規範核心，投保單位僅係立法者為達成制度目的而以
    法律設定之輔助角色，並不具有法律關係之主體性。因此，
    投保單位之繳納保險費義務宜解釋為公法上之給付義務，而
    非以契約當事人之地位履行契約義務，不應以處理商業保險
    對價關係之同一邏輯，逕以投保單位積欠保險費即導出影響
    被保險人權益之結果，方符合勞工保險制度之意旨及性質。
    誠然，國家基於強制保險之保險人地位，勢必因此承受較高
    比例的保險負擔，為了健全保險財務，現行勞工保險條例規
    定，投保單位應繳納之保險費逾期未繳時，得加徵滯納金（
    勞工保險條例第17條第1項規定參照）；加徵滯納金後逾期
    仍未繳納者，依法訴追，投保單位如無財產可供執行或財產
    不足清償時，其主持人或負責人對逾期繳納有過失者，應負
    損害賠償之責（勞工保險條例第17條第2項規定參照）；保
    險人於訴追日起，在保險費及滯納金繳清前，暫行拒絕給付
    （勞工保險條例第17條第3項本文參照）﹔勞工保險之保險費
    及滯納金優先於普通債權受清償（勞工保險條例第17條之1
    規定參照）﹔俾令國家得實現其保險費債權，以維護勞工保
    險制度之運作。且勞工保險旨在實踐特定的社會安全目的，
    其保險費類似於完成特定社會安全所必須負擔的基本稅賦，
    沒有被保險人會因為欠繳保費，而被排除於保險體系之外。
    而在強制保險制度共同分擔風險的基本架構下，風險管理的
    工作本即為保險人的行政業務，不能單純因為投保單位欠繳
    保險費，逕於保險給付條件成就時，終局地拒絕給付，而將
    勞工排除於社會安全體系之外。國家於投保單位欠繳保險費
    及滯納金時，首要義務在於積極進行訴追並踐行執行程序以
    滿足債權；於投保單位無財產可供執行或財產不足清償時，
    而主持人或負責人對逾期繳納有過失者，也應於時效期間內
    訴請負損害賠償，以求風險之控管及勞保財務之健全﹔而非
    因投保單位無資產可為追索，猶援引商業保險對待給付之概
    念，以保險財務健全之公益為名，拒絕對被保險人給付。
四、本院之判斷：
（一）按「送達，於應受送達人之住居所、事務所或營業所為之
      。」「（第1項）訴願之提起，應自行政處分達到或公告
      期滿之次日起30日內為之。……（第3項）訴願之提起，以
      原行政處分機關或受理訴願機關收受訴願書之日期為準。
      」「訴願人不在受理訴願機關所在地住居者，計算法定期
      間，應扣除其在途期間。」「訴願事件有左列各款情形之
      一者，應為不受理之決定：……二、提起訴願逾法定期間或
      未於訴願法第57條但書所定期間內補送訴願書者。」行政
      程序法第72條第1項前段、訴願法第14條第1項、第3項、
      第16條第1項前段及第77條第2款分別定有明文。次按提起
      撤銷訴訟或課予義務訴訟，以經合法訴願為要件，此觀行
      政訴訟法第4條及第5條之規定即明。當事人未經合法訴願
      而提起撤銷訴訟或課予義務訴訟，其起訴即屬不備其他要
      件，行政法院應依行政訴訟法第107條第1項第10款後段規
      定，以裁定駁回其訴。又依行政訴訟法第236條之規定，
      上揭規定於簡易訴訟程序仍適用之。準此，提起訴願之法
      定不變期間，應自行政處分達到或公告之次日起30日內為
      之，若逾越法定期間者，訴願機關應為不受理之決定。而
      當事人提起訴願逾越法定期間，即屬未經合法訴願程序，
      其進而提起撤銷訴訟或課予義務訴訟，自屬起訴不備其他
      要件，且其情形無法補正，應以裁定駁回之。
（二）查爭議審定係於110年9月23日送達於抗告人住所，由抗告
      人本人收受等情，有送達證書（見訴願卷第39頁）在卷可
      憑。依上揭規定，抗告人提起訴願之期間，即應自收受爭
      議審定翌日起（即110年9月24日）起算30日，又抗告人住
      所位於臺南市中西區，而本件受理訴願機關為勞動部，其
      所在地位在臺北市，依訴願法第16條及訴願扣除在途期間
      辦法第2條規定，應扣除在途期間5日，故其提起訴願之不
      變期間計至110年10月28日（星期四）即告屆滿。抗告人
      遲至111年5月5日始具狀提起訴願，有抗告人所提訴願書
      （見訴願卷第11頁）附卷可稽，已逾上開法定不變期間。
      訴願決定以訴願逾期為由而不受理，並無不合。抗告人未
      經合法訴願程序而提起本件訴訟，即屬不備起訴要件，且
      其情形無從補正，依前揭規定，自應予駁回，故原裁定以
      抗告人未經合法訴願而起訴不合法，裁定駁回其訴，自無
      違誤。至抗告人前揭主張，均屬實體爭議事項，抗告人於
      原審既因起訴不合法而駁回，依程序不合、實體不究原則
      ，原審未予審究，亦無不合。抗告意旨仍執前詞，指摘原
      裁定違法，求予廢棄，為無理由，應予駁回。
五、結論：抗告無理由。
中　　華　　民　　國　　111 　年　　10　　月　　31　　日
             高雄高等行政法院第二庭
                         審判長法官  孫  國  禎
                               法官  林  韋  岑
                               法官  曾  宏  揚
以上正本係照原本作成。
不得抗告。
中　　華　　民　　國　　111 　年　　11　　月　　1 　　日

                             書記官　林  幸  怡